【裁判字號】    94,交聲,520
【裁判日期】    950428
【裁判案由】    違反道路交通管理處罰條例聲明異議
【裁判全文】
臺灣桃園地方法院交通事件裁定     94年度交聲字第520號
原處分機關  交通部公路總局新竹區監理所桃園監理站
異  議  人
即受處分人  甲○○
上列受處分人因違反道路交通管理處罰條例案件，不服交通部公
路總局新竹區監理所桃園監理站94年10月25日所為之裁決（桃監
裁罰字第裁52─DA0000000 號）聲明異議，本院裁定如下：
    主  文
原處分關於闖越鐵路平交道違規部分撤銷。
甲○○機器腳踏車所有人，因機器腳踏車駕駛人駕車在鐵路平交
道，遮斷器開始放下，警鈴已響，仍強行闖越，處罰鍰仟元（
即新臺幣玖仟元），並記違規點數點。
其餘異議駁回。
    理  由
一、按「機器腳踏車駕駛人或附載座人未依規定戴安全帽者，處
    駕駛人新臺幣500 元罰鍰。」、「汽車駕駛人，駕車在鐵路
    平交道有下列情形之一者，處2,000 元以上4,000 元以下（
    即新臺幣6,000 元以上12,000元以下）罰鍰。因而肇事者，
    並吊銷其駕駛執照：一不遵守看守人員之指示，或遮斷器開
    始放下，或警鈴已響、閃光號誌已顯示，仍強行闖越。」、
    「汽車駕駛人有左列各款所列條款之一者除依原條款處罰鍰
    外，並予記點：三‧‧‧第54條情形之一者，記違規點數3
    點。」「逕行舉發違反道路交通管理事件，經汽車所有人依
    通知單之應到案日期前到案，並告知違規駕駛人姓名、身分
    證統一編號及住址者，處罰機關應即另行通知違規駕駛人到
    案依法處理；逾應到案日期，處罰機關應依本條例第85條第
    3 項規定處罰該汽車所有人。」，道路交通管理處罰條例第
    31 條 第6 項、第54條第1 款、第63條第1 項第3 款，違反
    道路交通管理事件統一裁罰基準及處理細則第24條分別訂有
    明文。
二、原處分意旨略以：異議人甲○○所有車牌號碼：VLG －123
    號輕型機車於民國94年9 月13日17時34分許，經一名男子騎
    乘行經桃園縣桃園市○○街○路平交道，遭桃園縣政府警察
    局桃園分局中路派出所警員逕行舉發「未帶安全帽」、「闖
    越平交道」之違規，並填製桃警局交字第DA0000000 號違規
    通知單，受處分人於應到案日期前提出申訴，經原處分機關
    請原舉發單位調查結果，仍認受處分人所有前開車輛有違規
    行為，原處分機關乃依道路交通管理處罰條例第31條第6 項
    、第54條第1 款，違反道路交通管理事件統一裁罰基準及處
    理細則第43條、第44條、第61條項規定，裁處受處分人即異
    議人新臺幣9,500 元罰鍰。
三、本件異議意旨略以：伊並無在94年9 月13日17時34分許，騎
    乘其所有車牌號碼：VLG －123 號輕型機闖越鐵路平交道之
    行為，且伊認為本案若無採證照片，或若警員看錯車牌號碼
    ，即對伊車輛逕行開單舉發，實難令人心服，因而提出異議
    ，請求撤銷原處分等語。
四、經查：
  (一)本件異議人甲○○所有車牌號碼：VLG －123 號輕型機車於
    94年9 月13日17時34分許，經由一名未帶安全帽男子騎乘行
    經桃園縣桃園市○○街○路平交道，在該處平交道遮斷器開
    始放下，警鈴已響時，仍強行騎乘機車闖越通過，嗣經桃園
    縣政府警察局桃園分局中路派出所警員莊建國記下車號並查
    對無訛後，即為舉發等情，業經證人即舉發本案警員莊建國
    於本院訊問時證述明確（見本院94年12月14日訊問筆錄），
    並有交通部公路總局新竹區監理所桃園監理站桃監裁罰字第
    裁52─DA0000000 號違反道路交通管理事件裁決書及桃園縣
    政府警察局桃警局交字第DA0000000 號舉發違反道路交通管
    理事件通知單各1 份在卷可稽。
  (二)異議人雖以伊當日並未騎乘機車行經桃園縣桃園市○○街○
    路平交道，且無舉發照片或有可能員警誤認車牌，即對伊車
    輛逕行開單舉發，實難令人心服等語置辯，惟查：
    (1)依證人莊建國於本院訊問時證稱：「當天我在桃園市○○
      街○○道處執行交通疏導勤務，當時平交道警鈴響了，柵
      欄已經緩緩放下，我拿起指揮棒指揮後面的車輛不要通過
      ，突然有一名男性駕駛人騎著摩托車強行通過也沒有戴安
      全帽，我才舉發他」、「（該車顏色、型式為何？）黑色
      ，而且騎的人是男性‧‧‧」、「（是否確定是VLG123號
      機車？）是的」、「（你為何可以確實指出是該車輛
      VLG123號車子違規？）因為該車衝過去時，我發現攔後他
      又不停，我馬上用筆在紙上寫下該車車號及顏色，馬上以
      無線電向我們值班台查詢該車車籍資料，包括車主、住址
      、顏色、有無失竊等，發現查詢結果，該車號顏色與我當
      場看到的機車顏色相符，所以我就舉發該車。」等語明確
      （見本院94年12月14日訊問筆錄），而證人莊建國當時為
      依法值勤之警員，復與異議人無任何仇隙，衡諸常情，證
      人莊建國殊無設詞誣陷異議人，而致己身陷於偽證重罪危
      險之必要，及參以本件係員警莊建國於目視紀錄下違規機
      車之車牌號碼、顏色（黑色），經以無線電與派出所內值
      班警員清查核對車籍資料相符合後，始開單舉發，則員警
      所為之查對、確認車牌號碼程序，應無瑕疵，更與異議人
      所不爭執其所有前揭機車外型為黑色之情節吻合（見本院
      94年12月14日訊問筆錄），再徵諸證人莊建國陳稱其視力
      正常，舉發違規當時仍為白晝，除異議人車輛闖越鐵路平
      交道外，其他車輛均已煞停等情（見94年12月14日訊問筆
      錄），證人當不致於有錯記車牌號碼之情事，是證人所為
      之前揭證言，應屬確實，堪予採信，異議人空言指稱車號
      可能錯記云云，不足採信。異議人所有前開機車，確實有
      於前開時、地，經由一名未戴安全帽男子騎乘行經桃園縣
      桃園市○○街○路平交道，在該處平交道遮斷器開始放下
      、警鈴已響時，仍強行騎乘機車闖越通過之情事，甚為明
      確。
    (2)又警員取締交通違規事件，其以照相方式取證者，固足為
      違規之證明，惟警員當場舉發者，舉發之員警本身之目睹
      、耳聞，亦為違規人違規之證明，非必所有之違規事件，
      均需有採證照片方足為違規之證據。況以本案違規行為一
      過即逝，並非長期存在，猶無可能要求警員再拍照存證後
      ，始足認定有違規之情事，是異議人辯稱本案並無採證照
      片可認定違規行為云云，自無足採。
    (3)異議人所有前開機車，確實有於前開時、地，經由一名未
      戴安全帽男子騎乘行經桃園縣桃園市○○街○路平交道，
      在該處平交道遮斷器開始放下、警鈴已響時，仍強行騎乘
      機車闖越通過，已經本院認定如前所述，而異議人於接獲
      舉發單後竟僅向原處分機關提出申訴，並未告知本件違規
      駕駛人之年籍等資料，以憑裁處，此有異議人陳述單附卷
      可考。依上說明，自仍應以異議人為裁罰對象。
  (三)綜上所述，本件事證明確，異議人所有車牌號碼VLG －123
    號輕型機有前述駕駛人未戴安全帽及闖越鐵路平交道之違規
    行為，原處分機關就異議人所有前開車輛有駕駛人未依規定
    戴安全帽之違規行為，援引上揭道路交通管理處罰條例第31
    條第6 項之規定，裁處異議人罰鍰新臺幣500 元，於法並無
    違誤，是以異議人此部分聲明異議為無理由，應予駁回。惟
    原處分機關就異議人所有前開車輛有駕駛人駕車闖越鐵路平
    交道之違規部分，僅依道路交通管理處罰條例第54條第1 款
    規定裁處異議人罰鍰，並未記違規點數，容有未洽。異議人
    提出異議否認此部分違規情事，雖無理由，然原機關裁罰既
    有上述可議之處，自應由本院將此部分處分撤銷，並依道路
    交通管理處罰條例第第54條第1 款、第63條第1 項第3 款規
    定裁處罰鍰3,000元即新臺幣9,000 元，記違規點數3 點。
據上論斷，應依道路交通案件處理辦法第19條、第20條前段，裁
定如主文。
中    華    民    國    95    年    4     月    28    日
                  臺灣桃園地方法院交通法庭
                          法   官  賴淑美
以上正本證明與原本無異。
如不服本裁定應於送達後5 日內向本院提出抗告狀。
                         書記官  陳育君
中    華    民    國    95    年    4     月    28    日


司法院資訊處製作；財團法人民間司法改革基金會備份。
